【裁判字號】    90,簡上,422
【裁判日期】    901228
【裁判案由】    返還價金
【裁判全文】
臺灣臺北地方法院民事判決  九十年度簡上字第四二二號
    上  訴  人  康福建段事業股份有限公司
    法定代理人  乙○○○
    被上訴人    甲○○
右當事人間請求返還價金事件，上訴人對於中華民國九十年六月二十一日本院新店簡
易庭九十年度店簡字第一八四號第一審判決提起上訴，本院判決如左：
    主    文
原判決廢棄。
被上訴人在第一審之訴及假執行之聲請均駁回。
第一、二審訴訟費用由被上訴人負擔。
    事    實
甲、上訴人方面：
一、聲明：如主文第一、二項所示。
二、陳述：除與原判決所載相同者，予以引用外，另補述：
（一）被上訴人提出「全面挑高四米五的奧秘」之廣告，並非上訴人提供，且該海報
      亦未經上訴人審核同意刊出，此對照被上訴人提出另外之「四米五潭天」海報
      有「投資興建／康福建設」，而該「全面挑高四米五的奧秘」之廣告並無此項
      記載，應可知悉。系爭「潭天建案」銷售，係由訴外人甲上林廣告公司承攬，
      由該公司委託亞瑟士國際工程公司（以下簡稱亞瑟氏公司）製作景觀造型，亞
      瑟士公司或為爭取潭天天廈預購戶將來建造完竣後室內裝潢工程之機會，藉銷
      售現場推出被上訴人提出「全面挑高四米五的奧秘」之廣告海報。
（二）台北市政府工務局民國八十六年十二月三日北市工建字第八六三六三一九九號
      書函載稱：「﹕﹕二、台端位於本市○○區○○街二四九巷四十六號一樓增建
      夾層，所檢具專業技師、建築師簽證無礙結構及消防安全證明，依台北市違建
      夾層屋處理方案，准予備查。」依上函所示，建物無論於興建中或建竣後，其
      起造人或所有權人，如經建築師公會︵建築師︶、土木技師公會︵土木專業技
      師︶簽證，夾層對全棟大樓之結構無礙及符合消防安全之規定，即可檢附土木
      專業技師、建築師之證明書暨相關文件，向政府主管機關報備，經主管機關准
      予報備後，四個月內裝潢施工完竣，再將完工應備文件向主管機關報備，經其
      准予報備，即屬符合規定，且此項夾層之裝璜施工，因其材質與樓地板材質不
      同，其面積與法定容積率並無關連，系爭建案之潭天大廈挑高四米五，其結構
      「於規劃設計過程，為考量日後實際之裝修與裝潢需要，業已提高結構淨載重
      量之百分之四十作為安全係數」，足以負荷隔層之重量  核與上開台北市工務
      局書函所准夾層屋增建相當，被上訴人自得於交屋後，依法仍得為第二次︵隔
      層屋︶之施工。
（三）內政部營建署八十六年十月六日召開之「續商建築物室內層使用及樓高度處理
      原則暨建物室內裝修管理辦法第三條第一之用語定義範圍界定會議記錄」結論
      第二項第一目記載須符合建築技術規則之相關規定，並可認為建築物結構體。
      又按建築法第七十七條之二第一項規定：「建築物室內裝修應遵守左列規定：
      「一、供公眾使用建築物之室內裝修應申請審查許可，非供公眾使用建築物，
      經內政部認有必要時亦同。二、裝修材料應合於建築技術規則之規定。三、不
      得妨害或破壞防火避難設施、消防設備、防火區劃及主要構造係在規範室內裝
      修應經申請審查許可，且裝修材料應合於建築技術規則之規定，不得妨害或破
      壞防火避難設施、消防設備、防火區劃及主要構造。」並未規定不得於室內裝
      潢隔層。又依上開「續商建築物室內隔層使用及樓高度處理原則暨建築物室內
      裝修管理辦法第三條第一款用語定義範圍界定會議會議紀錄」，在該會議中之
      意見均傾向隔層可納入室內裝修範圍，是依建築法第七十七條之二規定為隔層
      裝璜，依法亦非無可能，而所謂「隔層」，係於建築設計之初不供給固定的空
      間格局，俟建築物交屋後，再由使用人依實際需求，予以規劃其使用空間，應
      可與建築主體分離，是可視為建築之裝修體；而未來只要隔層的面積占該樓地
      板面積的二分之一以下，且材料與結構體不同隔層的高度在一定標準以下，即
      得合法施作。因此，「夾層」倘超過法令之標準，應另計面積；而「隔層」在
      合乎主管機關法令之下，屬建築裝潢結構體之範疇，為設計容積內之應用，尚
      非在容積外增建。於目前於室內以裝潢方式施作雙層之床舖，下為衣櫥、書桌
      ；或購買類此結構之傢俱，以增加空間之利用，此均與前揭所謂「隔層」之觀
      念無悖。再參諸前揭會議之結論，足見在結構或施作面積上，所謂「隔層」與
      「夾層」之區別在於程度之差別，並無絕對之標準，而目前相關法令亦未有相
      關之規定。
（四）有關一樓中庭規劃，其式樣雖與被上訴人提出之廣告海報不同，然系爭建物變
      更設計於八十八年九月二日經台北縣政府工務局核准有案，然此係基於整體考
      量及事實需要：
  １、上訴人公司於新店市○○路○段一一七、一一九、一二三、一二五號興建潭天
      天廈，領有台北縣政府核發八二店建字第五九一號建造執照，其中庭花園原來
      為順應著山坡，以階梯式設計，高程分別為+34.8m、+36.3m、+37.8m、+39.3m
      、+40.8m、+42.8m。嗣為補強山坡地整體結構安全等因素考慮理由，將全部梯
      階高程變更為單一平面，高程為+43.8m。
  ２、為提高開放空間之使用性，鑒於原有之開放空間為階梯式形式，階梯式廣場由
      於使用面積分割，因此在使用上不如集中式廣場來的靈活，且在辦理居民活動
      提昇社區互動時，集中式廣場要比階梯式廣場，更能發揮效用。
  ３、階梯式廣場在兒童玩耍時，必須時時顧慮發生跌落事件之意外，若改為集中式
      廣場，此意外的產生自然微乎極微。
  ４、近來由於社會治安較為不良，為避免階梯式廣場產生死角問題，因此以集中式
      廣場來解決管理上不易之問題，由於變更開放空間並不涉於結構、地號及面積
      問題且變更後之綠化，面積亦未減少，故不影響安全性與面積
三、證據：除援用第一審所提證據外，另補提：台北市政府工務局八十六年十二月三
    日函北市工建字第八六三六三一九九００號函、內政部八十六年十月十四日台（
    八六）內營字第八六八一八五三號函（附會議記錄）、照片、中庭變更前設計圖
    、中庭變更後設計圖、張啟明建築師九十年八月二十七日變更說明書乙份、張啟
    明建築師事務所八十六年八月一日函乙份、變更設計申請書、台北縣政府工務局
    建造執照設計變更通知書、系爭建物及坐落基地登記謄本各乙份為證。
乙、被上訴人方面：
一、聲明：
（一）上訴駁回。
（二）被上訴人願供擔保，請准宣告假執行。
二、陳述：除與原判決所載相同者，予以引用外，補述略稱：
（一）按內政部頒布之「預售屋買賣契約書範本」第一條明文規定：「賣方應確保廣
      告內容之真實，本預售屋之廣告宣傳品及其所記載之建材設備表、房屋及停車
      平面圖與位置示意圖，為契約之一部分。」足見預售屋之賣方所出示之廣告宣
      傳品之內容，雖未明載於契約中，亦應為契約之一部分。
（二）被上訴人購買系爭房屋之動機：
  １、中庭設計部分：
      被上訴人現今係擔任文化出版公司之主編，工作性質自由，不需打卡、簽到，
      上班時間非常彈性，居家時間亦比一般人為長，而且因為被上訴人從事視覺與
      文字創意工作（主編藝術、音樂、旅遊類的圖文視覺書籍），住家對被上訴人
      而言，決非僅是遮風避雨的功能而已，住家的整體環境品質和視覺美感，對被
      上訴人之整體創作力有很大的影響。又被上訴人之經濟能力僅能負擔狹小空間
      之住家，因此社區空間實為被上訴人生活空間與視覺的延伸，倘其空間開闊，
      即足以令被上訴人感覺並非被關在有如鴿子籠般的小盒子中，於有友人來訪時
      ，也能與好友共同分享，備感驕傲。這亦是被上訴人當初會被上訴人廣告中所
      載的「開放式」中庭空間所吸引的原因。
  ２、亞力山大健身俱樂部部分：
      亞力山大健身俱樂部係國內健身俱樂部同業中，最負盛名的第一品牌，其負責
      人唐雅君小姐又曾獲十大青年創業楷模，且該企業已有許多進駐社區的先例
      ，被上訴人為此還曾向其中兩處社區居民打聽亞力山大在其社區經營狀況，均
      獲極佳口碑，因此被上訴人對上訴人廣告中所載亞力山大健身俱樂部之進駐社
      區相當期待，並對其經營品質亦有一定之信心。國內有非常多社區建案，雖規
      劃有健康休閒的硬體設施，但於交屋之後，往往因為賣方無心或無力維護管理
      ，造成空有設施卻無法提供使用的結果，名存實亡的情況比比皆是。當初被上
      訴人若非因為相信有亞力山大健身俱樂部來從事實際的經營管理，也不會輕信
      這些休閒設施往後仍能具備同等功用，被上訴人亦曾擔任傳播公司與廣告公司
      的創意文案，接觸過許觸過許多廠商，了解「品牌」的差異，許多看似同樣的
      商品，其實內容往往有極大的不同。因此當初有亞力山大對被上訴人來說不僅
      是很重要的誘因價值所在，甚至具有「背書」的意義。
（三）被上訴人所提出之廣告證物，均係被上訴人自預售屋工地現場銷售中心所得，
      縱該廣告非上訴人所製作，其內容亦應經過上訴人授意或認可，方得於工地現
      場發放，上訴人將所有相關之夾層廣告及樣品屋的製作均多所推諉，與事實不
      符。因被上訴人不具備法律專業知識，因此對契約內容有所疑問時，需經過銷
      售人員的解釋，然其解釋和上訴人當庭所說並不相同，而事後上訴人對其銷售
      人員的言行舉止完全推諉不負責任。而被上訴人即使感覺契約內容有所不足或
      不合理，卻並不知道如何更改條款，以便將相關事宜納入，更沒有認知到系爭
      契約內容的意圖竟是將上述廣告重點完全排除，顯見上訴人於契約訂定之初即
      有意不依照廣告訴求施工。
（四）系爭契約第七條約定：「乙方（上訴人）基於本大廈整體之考量或事實上之需
      要或因法令變更之故，得依實際情形變更設計，但應依規定申請變更設計，其
      施工依核定變更之設計圖樣為準，得依實際情形變更設計，但應依規定申請變
      更設計，其施工依核定變更之設計圖樣為準，不另通知甲方（被上訴人），變
      更設計之費用由乙方負擔。」第十四條第二項約定：「公共設施之設計、規劃
      、位置、使用方式及權利之分配，依整體歸劃之需要由乙方統籌處理，甲方絕
      無異議。：：：：」系爭房屋預售契約書係上訴人為與不特定之多數消費者訂
      立契約之用，單方預先擬定之契約條款，屬於所謂之「定型化契約條款」，且
      系爭契約係預售屋買賣契約，於訂立契約之際，上訴人並未提供任何已完工之
      建築物成品供被上訴人決定是否購屋，被上訴人僅能憑藉廣告宣傳單、圖片、
      現場工地模型屋、實景樣品屋及現場銷售人員之解說等資料，作為是否訂立契
      約之參考依據，上訴人一方面以該建物可施作夾層，建物之中庭景觀之規劃設
      計作為系爭建物之促銷重點，一方面又於預售屋買賣契約中約定伊得依實際情
      形變更設計，不須通知被上訴人，被上訴人亦不得異議。被上訴人閱讀系爭不
      動產預定買賣契約後，如有問題，皆是詢問銷售小姐。系爭預售屋買賣契約之
      上開約定已違反民法第二百四十七條之一第三款及第四款及消費者保護法第十
      一條、第十二條第二項第一、二款之規定，應屬無效。又系爭建物上訴人施作
      過程中已預留夾層管線，經台北縣政府工務局現場會勘後，已限上訴人恢復原
      狀。
三、證據：除援用第一審所提證據外，另補提：廣告文宣資料二份、被上訴人簡歷、
    預售屋買賣契約書範本影本各乙份為證，並聲請函詢亞力山大股份有限公司（以
    下簡稱亞力山大公司）。
    理    由
一、被上訴人起訴主張：被上訴人於八十五年間經由上訴人之廣告至系爭坐落於台北
    縣永和市○○段稻子園坑小段第一三八-二等二十六筆地號土地、案名「康福潭
    天天廈」之預售屋現場參觀，據被上訴人公司之銷售人員告知，上開建物全面挑
    高四米五，只要以一層之購屋預算即可購買二層之使用空間，現場並有夾層屋之
    樣品屋作為展示，廣告文宣中亦有多項系爭建物可施作夾層之記載。現場展示之
    樣品及提供之廣告，均可看出系爭潭天天廈中庭規劃為五進階式之水瀑流泉中庭
    花園，提供「亞力山大莊園俱樂部」，陽台設計為半圓形。被上訴人因相信上開
    廣告資料，進而於八十五年十一月十六日簽立系爭不動產預定買賣契約書，向上
    訴人購買坐落上開土地上之康福潭天天廈編號Ｂ三棟八樓房屋乙戶及土地應有部
    分。詎被上訴人於八十九年十一月間至系爭潭天天廈工地現場，發現系爭被上訴
    人購買之建物因容積率已經用盡，未能施作夾層；一樓中庭竟成為平面式；亞力
    山大俱樂部亦未進駐；陽台則成為方形。上訴人在廣告上刊登系爭建物可施作夾
    層屋之廣告之行為違反公平交易法第二十一條第一項規定，依民法第一百八十四
    條第二項規定，違反保護他人之法律，上訴人自應負侵權行為損害賠償責任。又
    上訴人未依約提出給付，經被上訴人定二十日期間催告上訴人補正，上訴人仍未
    補正，被上訴人於八十九年十二月二十八日已對上訴人為解除契約之意思表示。
    又上訴人提供之給付有上開物之瑕疵，被上訴人亦可依民法第三百五十四條及第
    三百五十九條規定解除系爭契約。系爭不動產預定買賣契約既經解除，被上訴人
    依民法第二百五十九條第一、二款規定，自得訴請上訴人返還已付價金新台幣（
    下同）四十九萬二千元及自起訴狀繕本送達翌日即九十年三月十六日起至清償日
    止按週年利率百分之五計算之利息等語。
二、上訴人抗辯：被上訴人提出「全面挑高四米五的奧秘」之廣告文宣並非上訴人所
    提供，系爭「潭天建案」之銷售，係由訴外人甲上林廣告公司承攬，由該公司委
    託亞瑟氏公司製作景觀造型，亞瑟士公司或為爭取潭天天廈預購戶將來建造完竣
    後室內裝璜工程之機會，藉銷售現場推出該「全面挑高四米五的奧秘」之廣告海
    報。上訴人已將系爭不動產預定買賣契約攜回閱讀五日方簽立系爭契約，是上訴
    人對於契約約定之內容自應知悉。再者，上開「全面挑高四米五的奧秘」廣告及
    現場樣品屋之建材，均非結構體之材料，並非建築法規上規範之夾層，應屬隔層
    ，而隔層之設計與法定容積率並無關連，是系爭建物並無不能施作夾層之情事。
    又，依系爭不動產預定買賣契約第七條第四項約定系爭建物係採挑高設計，上訴
    人為室內裝潢或裝修工程，應自行負責其合法性，是關於室內裝潢之合法性已明
    白約定由被上訴人負責。系爭不動產預定買賣契約第二十條第五款亦約定，如兩
    造在銷售過程中如有口頭約定契約條款以外之任何事項，均應於簽立契約時一併
    提出，並以書面文字列入系爭不動產預定買賣契約，始生效力。被上訴人提出「
    全面挑高四米五的奧秘」之廣告內容既未以書面文字方式列入系爭不動產預定買
    賣契約書內，即非兩造契約約定之內容，被上訴人所購買者並未包括可施作夾層
    之建物。關於一樓中庭變更為平面式、陽台變更設計為方形部分，系爭不動產預
    定買賣契約第七條約定，被上訴人施工係依核定變更之設計圖施作，則關於一樓
    中庭規劃，上訴人有權變更設計、規劃，毋庸經被上訴人同意，且上訴人將一樓
    中庭更改為平面式亦是基於基於整體安全考量及事實上需要。上訴人與亞力山大
    公司訂有經營合作契約，期間自八十五年八月八日起至九十四年十二月三十一日
    止，上訴人並無任何違約之處等語。
三、被上訴人主張其於八十五年十一月十六日向上訴人購買坐落於台北縣永和市○○
    段稻子園坑小段第一三八-二等二十六筆土地、案名「康福潭天天廈」之預售屋
    編號Ｂ三棟八樓房屋及坐落基地應有部分乙戶，被上訴人已付買賣價金四十九萬
    二千元之事實，為上訴人所自認，復有被上訴人提出上訴人自認其內容真正之不
    動產預定買賣契約書（含附件）乙份在卷可參，堪信為真實。茲本件應審究者為
    被上訴人提出之廣告宣傳品，其是否為上訴人提供或經上訴人同意提供；系爭「
    全面挑高四米五的奧秘」之廣告內容是否成為系爭不動產預定買賣契約之一部；
    被上訴人可否以上訴人將「亞力山大俱樂部」變更為「春之泉俱樂部」、一樓中
    庭由「五進階式」變更為「平面式」及陽台由「半圓形」變更為「方形」為由，
    解除系爭不動產預定買賣契約；上訴人是否有違反保護他人之法律。
四、經查：
（一）觀之被上訴人提出「全面挑高四米五的奧秘」之廣告文宣，其上雖未記載係由
      被上訴人公司所提供，然該廣告既是在系爭預售屋展示會場提供，而該文宣末
      頁記載：「以上資料感謝義晟設計裝潢工程有限公司（以下簡稱義晟公司）、
      亞瑟氏國際工程股份有限公司提供」，然義晟公司、亞瑟氏公司絕無在自己使
      用的廣告文宣上感謝自己提供之理；且該廣告文宣記載之專線電話「000－
      0000」，復與上訴人自認為其所提供卷附之「四米五潭天」廣告文宣記載
      之接待專線電話相同，可認上開「全面挑高四米五的奧秘」之廣告文宣，係經
      上訴人同意方在系爭預售屋展示現場發放與現場參觀之消費者，則該廣告文宣
      自屬上訴人以傳單方式，使不特定多數人知悉系爭建物相關訊息宣傳內容之傳
      播。
（二）按企業經營者應確保廣告內容之真實，其對消費者所負之義務不得低於廣告之
      內容，消費者保護法第二十二條固有明文。然消費者保護法第二十二條後段之
      規定，乃基於保護消費者權益之立場，禁止企業經營者在廣告上、契約書或契
      約附屬文件上聲明或表示該廣告僅具參考價值，以排除廣告內容成為其日後履
      行契約義物之範圍。該規定既然是以保護消費者為目的，其禁止之對象應只限
      於利用商業廣告推銷商品或服務之企業經營者，而不及於被保護之消費者，被
      保護之消費者應可拋棄法律之保護，而同意排除廣告內容成為契約內容之一部
      分。換言之，企業經營者固然不得單方面於廣告、契約書或契約附屬文件上表
      示排除廣告內容成為契約內容之一部分，但如該排除之表示業經消費者同意時
      ，解釋上應認為廣告內容即不構成契約內容之一部分，即尊重當事人私法自治
      之表現，不致使契約雙方當事人在訂立契約之諮詢、考量、磋商與讓步，因建
      商之廣告與之衝突而化為烏有，亦有敦促當事人在個別契約時，應具備一定常
      識或知識，不得藉由消費者保護法第二十二條之規定，將之視為帝王條款，縱
      然兩造已有明文規定，卻託藉廣告之內容，誤植並推翻當事人在締約時之真意
      。
（三）系爭不動產買賣預定契約書第七條第四款記載：「為增加室內空間高度，本大
      廈建築物各棟樓層均採挑高設計，甲方（上訴人）自行為室內裝璜或裝修工程
      ，甲方應自行負責其合法性，並應俟辦妥交屋手續後，始得進行施工並遵守本
      約附件八之一裝璜（修）工程切結書及附件八之二裝璜（修）施工管理辦法等
      之相關約定。」即兩造已約定裝璜之合法性由上訴人負責，並約定室內裝璜，
      係在交屋後由上訴人依事先擬定之附件八之一裝璜（修）工程切結書及附件八
      之二裝璜（修）施工管理辦法等相關約定施作，其室內裝璜乃由買方即被上訴
      人自行購料僱工施作，是以，兩造就室內裝璜之合法性，已明白約定由上訴人
      負責。再者，據系爭不動產預定買賣契約書第二十條第五款記載：「有關本大
      廈在銷售過程中，甲、乙雙方如有口頭約定其他任何事項，應在簽訂時一併提
      出，並以書面文字方式列入本不動產預定買賣契約書，始生效力。」系爭買賣
      標的為地下四樓至二十二樓、建造執照為台北縣政府工務局核發、建造執照號
      碼為八十二店建字第五九號、案名「康福潭天天廈」、樓層高度地下四樓至二
      十二樓均為四米五，甲方（上訴人）承購本大廈編號Ｂ三棟八樓房地一戶」，
      並就主建物、附屬建物、共用部分等面積，均以分項方式詳細記載於契約書第
      一條內，此有被上訴人提出系爭不動產預定買賣契約書乙份附卷可查（見原審
      卷第三十八頁、第三十九頁），然上開被上訴人購買之標的並未將夾層面積列
      入。倘建商興建者為可施作夾層之建物，因該部分面積亦應計入建築物之容積
      率，此將使整棟建物依建築法規之規定所得准予建築之層數受限，則上訴人豈
      有不將該夾層計價銷售並計入面積之理。顯見系爭不動產預定買賣契約對於系
      爭建物可否施作夾層並未予以約定，系爭建物可否施作夾層並非系爭不動產預
      定買賣契約之標的，被上訴人關於系爭建物「可合法施作夾層」乙節既未於簽
      訂契約時一併提出，以書面文字列入，復約定上訴人應自行為室內裝潢或裝修
      ，並負擔其合法性。是依系爭不動產預定買賣契約書第二十條第五款、第七條
      第四款約定，尚難認定此為契約之內容。至於被上訴人以內政部頒布之「預售
      屋買賣契約書範本」，主張上開「全面挑高四米五的奧秘」之廣告內容亦為系
      爭不動產預定買賣契約之內容乙節，然該內政部頒布之「預售屋買賣契約書範
      本」僅係內政部製作供建商與與消費者簽立不動產買賣契約時約定契約內容之
      參考，系爭不動產預定買賣契約約定之內容，仍應以系爭不動產預定契約書為
      準。
（四）被上訴人主張系爭不動產預定買賣契約上開約定條款依消費者保護法第十二條
      第一項第一、二款規定，應為無效。消費者保護法第十二條第一項、第二項第
      一、二款規定：「定型化契約中之條款違反誠信原則，對消費者顯失公平者，
      無效。」「定型化契約中之條款有下列情形之一者，推定其顯失公平。一、違
      反平等互惠原則者。：：：三、契約之主要權利或義務，因受條款之限制，致
      契約之目的難以達成者。」惟系爭不動產預定買賣契約書第二十三條約定：「
      本契約書於簽訂前已經由甲方（被上訴人）充分審閱五天以上，並詳細審核完
      畢，契約內所有條款及雙方之權利義務內容範圍，經雙方溝通說明後，甲方完
      全瞭解，並同意本約符合誠實、信用原則，絕無異議。」而上訴人亦不否認在
      該條款旁簽名，並自認攜回審閱五日後方於八十五年十一月間簽立系爭不動產
      預定買賣契約（見本院九十年十月三十一日準備程序筆錄）。上訴人現擔任盛
      邦文化事業股份有限公司貓頭鷹出版事業部主編，此有被上訴人簡歷表乙份在
      卷可查，則被上訴人自有相當之知識能力，被上訴人復自陳其閱讀系爭不動產
      預定買賣契約後，亦曾詢問銷售小姐關於系爭不動產預定契約之問題，是被上
      訴人對於系爭不動產預定買賣契約之內容當已知悉瞭解。則被上訴人簽立系爭
      不動產預定買賣契約前既已仔細閱讀思考並瞭解契約內容，則企業經營者並未
      基於經濟上實力或強勢之締約地位，以各種直接或間接方法迫使消費者拋棄法
      律之保護，而同意排除廣告內容成為契約內容之一部分，被上訴人並非基於消
      費者在經濟關係或社會關係上處於依賴、從屬於企業經營者之情況下，或在面
      對企業經營者之優勢締約地位下所為之匆促、輕率、一時之決定，被上訴人簽
      立系爭不動產預定買賣契約，應係基於消費者自由成熟、知悉其中利害關係所
      為之意思決定，則系爭不動產預定買賣契約上開約定條款並未違反平等互惠原
      則。又上訴人簽立系爭不動產預定買賣契約係為購買房屋，以供合法長久居住
      使用，是系爭不動產預定買賣契約第一條已明確約定被上訴人所購買之標的物
      為何、面積若干，已如前述，而所謂可合法長久居住之房屋，並不當然包括可
      合法施作夾層之房屋在內，則系爭不動產預定買賣契約之上開約定，亦無契約
      之主要權利義務，因受條款之限制，致契約目的難以達成之情形。職故，系爭
      不動產預定買賣契約上開約定，並無被上訴人主張違反消費者保護法第十二條
      第二項第一、二款無效之情形。
（五）被上訴人再主張據上訴人提供之廣告及現場模型設計，關於系爭建物陽台之設
      計係採取半圓形，亦載明亞力山大俱樂部將進駐，另一樓中庭規劃示意圖係採
      五進階式水瀑流泉中庭花園，然現系爭建物之陽台卻成為方形，亞力山大俱樂
      部變成春之泉俱樂部，中庭花園變成平面式，均與上開廣告內容不符，被上訴
      人可依民法第二百二十七條規定解除系爭不動產預定買賣契約云云。然民法第
      二百二十七條不完全給付之情形，債權人於民法債編修正前後雖均可依民法給
      付不能或給付遲延之規定解除買賣契約，然依不完全給付解除契約之情形，應
      視該契約之目的是否被危及而定，亦即該契約關係之存續，是否對債權人造成
      不可期待之負擔，即債權人得據以解除契約之要件為該債務不履行對契約之目
      的構成重大妨礙為限。衡諸一般社會通念，一般人購買房屋係為供合法長久居
      住使用，兩造於系爭不動產預定買賣契約復未有何特別約定，上訴人提供之系
      爭房屋既可供合法長久居住使用，應認已達契約之主要目的，契約繼續存續，
      對於被上訴人而言，應不會造成不可期待之負擔，是縱認系爭建物有上訴人所
      稱上開情形，被上訴人亦不得據以解除契約。
（六）被上訴人復主張系爭建物有上開四項物之瑕疵，依民法第三百五十四條、第三
      百五十九條前段規定解除系爭不動產預定買賣契約。按物之出賣人，對於買受
      人應擔保其物依民法第三百七十三條之規定危險移轉於買受人時，無滅失或減
      少其價值之瑕疵，亦無滅失或減少其通常效用，或契約預定效用之瑕疵，民法
      第三百五十四條第一項前段定有明文；依同法第三百五十九條前段規定，買賣
      因物有瑕疵，而出賣人依上開規定應負擔保之責者，買受人得解除契約。所謂
      物之瑕疵，係指存在於物之缺點而言，凡依通常交易觀念，或依當事人之約定
      ，認為物應具備之價值、效用或品質而不具備者，即為物有瑕疵（最高法院七
      十三年台上字第一一七三號判例意旨參照）。買賣標的物之瑕疵擔保請求權，
      固於危險移轉時始能成立，但在危險移轉前，買受人已發覺其物有瑕疵，倘能
      證明其瑕疵不能除去或確定出賣人拒絕為除去時，尚難謂買受人不得對之解除
      契約（最高法院八十五年度台上字第一三○六號判決意旨參照）。
（七）系爭建物上訴人尚未交付被上訴人，固無礙被上訴人瑕疵擔保權利之行使，然
      如前所述，本件兩造約定系爭房屋不需具備「得施作合法夾層之建物」之效用
      。被上訴人以系爭建物不具該效用為由主張上訴人應負物之瑕疵擔保責任，自
      無理由。至於被上訴人以系爭建物不具備「亞力山大俱樂部進駐」、「一樓中
      庭採五進階式」及「陽台為半圓形」之效用，出賣人應負物之瑕疵擔保責任，
      被上訴人以此為由解除系爭不動產預定買賣契約部分。然依被上訴人所述，系
      爭潭天天廈設有「春之泉俱樂部」、建物亦有陽台及一樓中庭之設置。是上訴
      人亦經提供一樓中庭、建物陽台及俱樂部。按買賣因物有瑕疵，而出賣人依前
      五條之規定，應負擔保之責，買受人得解除其契約，或請求減少價金。但依其
      情形，解除契約顯失公平者，買受人即不得解除契約，此觀民法第三百五十九
      條規定即明；所謂顯失公平，係指瑕疵對於買受人所生之損害與解除對於出賣
      人所生之損害，有失平衡而言。然系爭房屋已經建築完成領有建物登記謄本，
      此有上訴人提出建物登記謄本乙份在卷可稽，一般人購買房屋，依諸社會通念
      ，係為達到合法且長久安居之目的，則縱系爭建物非亞力山大俱樂部進駐，改
      為春之泉俱樂部；一樓中庭非採五進階式而採平面式；陽台非採半圓形而採方
      形之，然對於被上訴人而言，應僅是觀瞻及休閒活動受影響，仍無礙於系爭建
      物供合法長久安全居住之效用，被上訴人雖主張其為藝術工作者，因系爭建物
      不具上開效用致影響其創作力，然被上訴人對此並未舉證以實其說。被上訴人
      於八十五年間向上訴人購買系爭不動產，迄八十九年十二月間被上訴人為解除
      契約之意思表示止，房價係呈下跌趨勢，並有滯銷現象，如准許被上訴人解除
      契約，對上訴人勢必造成相當之損害，則被上訴人以系爭房屋不具「亞力山大
      俱樂部進駐」、「一樓中庭採五進階式」及「陽台為半圓形」之效用而解除契
      約，衡量兩造之損害有失平衡，不應准許。
（八）上訴人雖主張被上訴人提供之建物未能合法施作夾層，涉及以不實廣告誘使消
      費者訂約，行政院公平交易委員會八十七年五月一日以公處字第一００號處分
      書，認定被上訴人銷售廣告確有不實致使他人陷於錯誤之情事而處分在案，因
      認依公平交易法第二十一條、第三十一條應負損害賠償賠償責任。然被上訴人
      於詳閱五日後訂約時已明知契約標的物僅為空間挑高之大廈，而裝潢需由上訴
      人自行負責施作，並自行負擔其合法性，上開「全面挑高四米五的奧秘」之廣
      告內容，並非系爭不動產預定買賣契約之內容後，與被上訴人訂立契約，故尚
      難認其受有「損害」，其請求損害賠償非有理由。
五、綜上所述，上訴人與被上訴人間系爭房屋買賣，並未涵括被上訴人應提供可施作
    夾層之建物，被上訴人以系爭建物未能施作夾層主張上訴人有不完全給付或給付
    之物有瑕疵，即屬無據。被上訴人再主張系爭建物未附設亞力山大俱樂部、一樓
    中庭未採五進階式及陽台未採半圓形為由解除契約，然縱認系爭建物有上開情形
    ，然仍無礙系爭不動產預定買賣契約簽立之目的，而被上訴人以不具上開三項效
    用解除契約，亦顯失公平。又上訴人於簽立系爭不動產預定買賣契約書前已經過
    五日之審閱期間，知悉上開「全面挑高四米五的奧秘」之廣告內容並非系爭不動
    產預定買賣契約之內容，則縱系爭建物未能合法施作夾層，被上訴人簽立系爭不
    動產預定買賣契約亦未受到損害，是被上訴人以上訴人不完全給付及給付物有瑕
    疵為由，解除系爭不動產預定買賣契約，並依民法第一百八十四條第二項規定，
    訴請上訴人給付買賣價金四十九萬二千元及自起訴狀繕本送達翌日即九十年三月
    十六日起至清償日止按週年利率百分之五計算之利息，為無理由，應予駁回。被
    上訴人之訴既經駁回，其假執行之聲請亦失所附麗，應併予駁回。原審為上訴人
    勝訴之判決，並為假執行之宣告，尚有違誤。上訴意旨指摘原判決不當，求予廢
    棄改判，為有理由，爰廢棄改判如主文第二項所示。
六、被上訴人雖聲請函詢亞力山大公司，以查明上訴人與亞力山大公司關於系爭潭天
    天廈之合作經營俱樂部之事宜，然縱認上訴人未提供亞力山大俱樂部，被上訴人
    亦不得以此解除契約，是本院認為無函詢亞力山大公司之必要。因本案事證已臻
    明確，兩造其餘主張陳述及所提之證據，均毋庸再予審酌，附此敘明。
七、據上論結，本件上訴為有理由，依民事訴訟法第四百三十六條之一第三項、第四
    百五十條、第七十八條，判決如主文。
中      華      民      國    九十      年    十二    月    二十八      日
                                            民事第三庭審判長法官   楊絮雲
                                                            法官   黃書苑
                                                            法官   賴錦華
右為正本係照原本作成
本判決不得上訴
中      華      民      國    九十      年     十二     月  二十八      日
                                                        法院書記官  趙淑華


司法院資訊處製作；財團法人民間司法改革基金會備份。
